【裁判字號】    88,訴,1386
【裁判日期】    890525
【裁判案由】    誣告
【裁判全文】
台灣台中地方法院刑事判決                        八十八年度訴字第一三八六號
    公  訴  人  台灣台中地方法院檢察署檢察官
    被      告  丙○○
    選任辯護人  曾慶崇
右列被告因誣告案件，經檢察官提起公訴（八十八年度偵字第二一九一號），本院判
決如左：
    主  文
丙○○意圖他人受刑事處分而使用變造證據，處有期徒刑壹年陸月，緩刑伍年。附表
所示之統一發票存根聯貳拾壹紙均沒收。
    事  實
一、丙○○係上鋒國際貿易有限公司 (下稱上峰公司)之董事長，與第三人歌帝光學
    眼鏡有限公司 (下稱歌帝公司)之董事長陳麗卿，分別代表上鋒公司及歌帝公司
    向台灣台中地方法院自訴蔡清圳、甲○○、籠谷喜威、洪世銘等人涉嫌仿冒上鋒
    公司之「一世風靡SHIBUYA」、「泰坦TITANSOLID」、「普麗載PLANTITAN」及歌
    帝公司之「籐子SPORTSFLEX」、「籐子MENITAN」之商標及販售仿冒上開商標商
    品，涉有商標法第六十三條罪嫌，經地方法院判決無罪後，上鋒公司及歌帝公司
    提起上訴，於該自訴案以八十七年度上易字第八○八號案在台灣高等法院台中分
    院審理時，丙○○意圖使蔡清圳、甲○○、籠谷喜威、洪世銘等人受刑事處分，
    於民國八十七年間，向上鋒公司委任處理帳務之會計師王茂松取回已開立並交付
    收執聯與他人且據以申報稅捐完畢之七十五年三月份統一發票存根聯，利用如附
    表發票號碼欄所列發票之摘要欄原載文字佈局空隙，加載如附表加載文字欄所示
    之文字，變造發票存根聯所載之內容，足生損害於持有發票收執聯之人，用以變
    造可供上開商標自訴案件使用之證據，後並以此等經變造發票存根聯上記載內容
    之變造證據，使用於上開商標法自訴案件，以證明上鋒公司及歌帝公司早於甲○○等人，於七十五年三月即有先行使用此等商標之交易行為，蔡清圳、甲○○、
    籠谷喜威、洪世銘等人係侵害上鋒公司及歌帝公司之商標專用權，嗣為甲○○發
    覺上情。
二、案經甲○○訴由台灣台中地方法院檢察署檢察官偵查起訴。
    理  由
一、訊據被告丙○○對於在上開八十七年度上易字第八○八號案件於台灣高等法院台
    中分院 (下稱台中高分院)審理時，提出本件發票存根聯，其上載被告本人所書
    寫之前揭事實欄所示之商標名稱，以證明其於七十五年三月間，即有使用此等商
    標為交易行為等事實固坦承不諱。惟矢口否認其有變造發票之事實，辯稱：伊並
    未偽造發票，不同一天開整個發票，所以才會產生不同的墨跡，且貨品名字要寫
    清楚，才分次斷斷續續的書寫云云，並舉證人戊○○、丁○○以實其說。惟查：
    ( 一)、被告係於八十七年自乙○○會計師處取回七十五年三月份統一發票存根
    聯一本，經乙○○到庭陳述屬實。而被告於上開自訴案提出發票存根聯正本一本
    作為證據，亦有被告於上開自訴案所提之自訴理由狀 (五)在卷可考。(二)、被
    告在上開自訴案件於台中高分院八十七年五月二十九日之訊問筆錄中自承於申請
    商標後的第二年，方委託工廠生產產品。是依其所述，各該商標之產品之生產日
    間應分別為「一世風靡SHIBUYA」為七十九年、「SPORTSFLEX」為八十一年、「
    MENITAN」為八十三年、「TITANSOLID」為七十四年。然被告又於上開案件審理
    中八十七年十二月三十日提出呈報狀，其中第二點，要求台中高分院更正上述之
    訊問筆錄之委託生產時間，謂正確委託生產之時間應以八十七年十一月十八日理
    由狀 (五)附表一、附表二所載之時間七十五年三月為準，核其根據即係以本件
    七十五年三月之發票之存根聯之記載為其論據。惟被告主要係從事眼鏡銷售之人
    ，並已將前揭商標申請註冊在案，對該商標產品之銷售狀況應為熟稔，且參其所
    提出之七十五年三月份之發票記載，當月販售有「SPORTSFLEX」鏡框一六五支，
    一世風靡「SHIBUYA」鏡框一三六支，「MENITAN」鏡框七十六支，及「
    TATANSOLED」鏡框二一四支，總計金額高達近新台幣 (下同)一百四十萬八千五
    百元 (該年度營業額為五百八十三萬五千三百八十元)，豈會對何時委託生產本
    件商標所附著之產品 (眼鏡)記憶如此歧異，相距竟達數年之久，又其於七十五
    年三月僅單月該商標產品銷售成績即如此亮麗，豈有未繼續生產銷售之理，然卻
    空言其有銷售該等商標產品而無法提出其他月份，或其他年度該商標產品之銷售
    紀錄，供台中高分院於上開自訴案件或本院於本案審理時審酌之理，是其於前揭
    自訴案中所提之八十七年十一月十八日理由狀 (五)所附之證據七十五年三月份
    之統一發票存根聯上所載前揭自訴案之商標的販售紀錄是否為真正即屬有疑。(
    三) 、被告於上開自訴案所提出之七十五年三月之發票存根聯正本一本，於偵查
    中經檢察官將疑似字跡油墨不符部分影印後以紅筆圈出，送內政警署刑事警察局
    鑑定，經該局以多波域光源檢視結果，將上開二十一張發票以紅筆圈出部分字跡
    油墨與發票上其餘字跡油墨在多波光源檢視下，反應不相符，二者字跡判非同一
    枝筆所書寫；就該二者字跡書寫之佈局分析，以紅筆所圈出部分之字跡，判係後
    於發票上其餘文字書寫，有內政部警政署刑事警察局鑑驗通知書一紙鑑證十一張
    ( 即多波光源光檢視照片二十二張)附卷可稽，且發票摘要欄原書寫之字跡有「"
    」之省略符號，字跡油墨不符部分係書寫於此等省略符號之上，有內政部警政署
    刑事警察局鑑證第一頁下方、第三至七頁、第八頁下方、第九頁、第十頁下方、
    第十一頁下方之照片附卷可按，足見字跡油墨不符部分係被告依原載文字佈局空
    隙加載於摘要欄。另就文字內容觀察，原書寫部分均係品牌記載於品名之前，記
    載之品牌品名不外係KOKI歌帝眼鏡、LEFEI麗妃太陽眼鏡等，均與上開商標自訴
    案無關，而字跡油墨不符部分之文字均係被告提出前揭商標自訴案之中主張上鋒
    及歌帝公司商標專用權遭侵害之商品。(四)、另經本院將本件統一發票存根聯正
    本編號0000000號至00000000號發票共二十三張發票，送請法院
    部調查局以多波光源及文件光譜檢查儀檢查結果，統一發票上筆跡墨色，除編號
    00000000號統一發票上筆跡墨色反應無差異外，其餘均至少有兩支或兩
    支以上不同筆所書寫。再者，依該局鑑定通知書之附件所示，僅只有統一發票存
    根聯編號00000000號、00000000號、00000000號、0
    0000000號、00000000號、00000000號等六張之抬頭與
    發票摘要欄之商標品名之墨色反應相同，有法務部調查局 (八九)陸 (二)字第八
    九○二五七九二號鑑定通知書及其附件附卷可按。且被告於偵查中供稱：「 (
    發票上面的字)都是一起寫的，並無間斷」云云（見八十八年五月十七日之訊問
    筆錄）核與審判中之陳述：「…不同一天開整個發票，所以才會產生不同的字跡
    ，且貨品名字要寫清楚，才斷斷續續的書寫」云云（見八十八年八月二十六日之
    審判筆錄）不符，是被告所辯，由於公司係大量販售眼鏡，因此一時來不及書寫
    而事後方依序同時填載發票存根聯抬頭 (買受人名稱、營利事業統一編號、地址
    )及摘要欄之商標品名，尚難採信。被告舉戊○○、丁○○為證人，證明七十五
    年三月間確有向被告買受如發票編號00000000號、00000000號
    之商標產品，以證明其無變造發票之犯行，戊○○、丁○○固於本院附合其說，
    惟戊○○與陳宗保分別於六十年至八十二年止、七十年至八十五年止與被告有生
    意往來 (見八十八年九月十六日審判筆錄)，該證人等對於長達一、二十年之交
    易中的其中一筆交易 (七十五年三月)，時隔十三年之久，竟未參考並查尋任何
    單據、憑證，卻能立即明確的陳述與被告確有上開發票所載之買賣，殊與常理有
    違，是該證人之證言尚難為被告有利之認定。綜上所述，足認被告有變造發票存
    根聯，並提出於台中高分院審理前揭商標自訴案中作為證據使用。被告所辯，顯
    係飾卸之詞，不足採信，事證明確，其犯行堪以認定。
二、按已開立並交付發票收執聯與他人之發票存根聯，即使原有權製作開立發票之人
    於交付收執聯與他人後，亦無權擅自更改，否則應認係變造行為。而已申報稅捐
    完畢而保存之發票存根聯，若原製作人事後本於其他非業務之目的而擅自於發票
    存根上登載不實之事項，應認為係變造私文書，而非從事業務之人本於其業務上
    作成之文書。本件被告意圖他人受刑事處分，擅自利用發票原填載時摘要欄上所
    餘之空隙及佈局，加載上開商標自訴所主張商標專用遭侵害之商品品牌名稱，用
    以作為證據，並提出於商標自訴案中主張使用，核其所為，係犯刑法第一百六十
    九條第二項意圖他人受刑事處分而行使變造證據與刑法第二百十六條、第二百十
    條之行使變造私文書之罪。其意圖他人受刑事處分使用變造證據與行使變造私文
    書前之意圖他人受刑事處分而變造證據與變造私文書之低度行為，應分別為意圖
    他人受刑事處分而使用變造之證據與行使變造私文書之高度行為所吸收，不另論
    罪。被告以一行為犯上開二罪名，為想像競合犯，依刑法第五十五條前段之規定
    ，應從較重之意圖他人受刑事處分而使用變造證據罪論。爰審酌被告經營商業多
    年，且身為上鋒公司之董事長，雖確有本案之商標專用權，惟未思以正當手段經
    營事業謀取利潤，竟以變造之證據用於商標訴訟，意圖使具有生意上競爭關係之
    對手受刑事處分，以達謀取私利之目的，浪費司法資源，及其犯罪所生之危害等
    一切情狀，量處如主文之刑。末查，被告前未曾受有期徒刑以上刑之宣告，有台
    灣台中地方法院被告全國前案紀錄表附卷可按，因一時貪慾，短於思慮，致觸犯
    本案犯行，且被告有正當職業，經此刑之教訓，當知所警惕，信無再犯之虞，本
    院認為前開對其宣告之刑，以暫不執行為適當，併予諭知緩刑五年，以啟自新。
    扣案之七十五年三月份之統一發票存根聯，如附表所示之統一發票存根聯，係被
    告所有，業據被告供承在卷，且係供犯罪所用之物，爰依刑法第三十八條第一項
    第二款規定宣告沒收。
據上論斷，應依刑事訴訟法第二百九十九條第一項前段、刑法第一百六十九條第二項
、第二百十六條、第二百十條、第五十五條、第七十四條第一項第一款、第三十八條
第一項第二款，判決如主文。
本案經檢察官詹漢山到庭執行職務。
中      華      民      國      八十九      年      五    月  二十五    日
                                      臺灣臺中地方法院刑事第四庭
                                          法  官  蕭  志  鋒
右正本證明與原本無異。
如不服本判決，應於判決送達後十日內向本院提出上訴狀，上訴於臺灣高等法院臺中
分院( 須附繕本 )。
                                          書記官
中    華    民    國      八十九      年       五      月     二十九    日
附錄論罪科刑法條：
刑法第一百六十九條：
意圖他人受刑事或懲戒處分，向該管公務員誣告者，處七年以下有期徒刑。
意圖他人受刑事或懲戒處分，而偽造、變造證據，或使用偽造、變造之證據者，亦同
刑法第二百十條：
偽造、變造私文書，足以生損害於公眾或他人者，處五年以下有期徒刑。
刑法第二百十六條：
行使第二百十條至第二百十五條之文書者，依偽造、變造文書或登載不實事項或使登
載不實事項之規定處斷。
附表 (民國七十五年三月份之統一發票存根聯)：
  ┌────────┬────────────┬────────────┐
  │發票號碼        │摘要欄原載文字          │加載文字                │
  ├────────┼────────────┼────────────┤
  │00000000    │進口koKi歌帝            │          架            │
  │                │    眼鏡框              │        泰坦            │
  │                │                        │                        │
  │                │                        │                        │
  ├────────┼────────────┼────────────┤
  │00000000        │太陽眼鏡                │          增永          │
  │                │   "                    │Sportsfles運動          │
  │                │                        │太陽眼鏡                │
  │                │                        │                        │
  ├────────┼────────────┼────────────┤
  │00000000        │koKi歌帝                │          框            │
  │                │  眼鏡                  │        泰坦            │
  │                │                        │                        │
  │                │                        │                    │
  ├────────┼────────────┼────────────┤
  │00000000        │太陽眼鏡                │                        │
  │                │  麗妃 LI FEI           │  (             )       │
  │                │  太陽眼鏡              │                        │
  │                │                        │  (泰坦TITAMSOLID)      │
  ├────────┼────────────┼────────────┤
  │00000000        │koKi歌帝眼鏡            │                        │
  │                │      "                 │MENITAN米尼             │
  │                │                        │太陽眼鏡                │
  │                │                        │            3           │
  ├────────┼────────────┼────────────┤
  │00000000        │LI  FEI麗妃             │                        │
  │                │太陽眼鏡                │        增永            │
  │        │    "                   │SHIBUYAZ一世風          │
  │                │                        │靡太陽眼鏡              │
  ├────────┼────────────┼────────────┤
  │00000000        │koKi歌帝                │          架            │
  │                │眼鏡                    │      泰坦              │
  │                │  "                     │Sportsflex運動鏡        │
  │                │  "                     │SHIBUYA一世風靡         │
  │                │                        │   太陽眼鏡             │
  ├────────┼────────────┼────────────┤
  │00000000        │koKi歌帝                │          架            │
  │                │眼鏡                    │   TITAMSOLID           │
  │                │  "                     │Sportsflex運動          │
  │                │                        │太陽皮眼鏡鏡盒          │
  ├────────┼────────────┼────────────┤
  │00000000        │LI FEI麗妃              │         眼鏡           │
  │                │太陽眼鏡                │         泰坦           │
  │                │      "                 │MENITAN米尼             │
  │                │                        │太陽眼鏡                │
  ├────────┼────────────┼────────────┤
  │00000000        │koKi歌帝                │      眼鏡              │
  │                │眼鏡                    │    Sportsflex          │
  │                │  "                     │運動太陽眼鏡            │
  │                │                        │                        │
  ├────────┼────────────┼────────────┤
  │00000000        │LI FEI 麗妃             │                        │
  │                │太陽眼鏡                │                        │
  │                │      "                 │MENTITAN米尼            │
  │            │                        │太陽眼鏡                │
  ├────────┼────────────┼────────────┤
  │00000000        │LI FEI 麗妃             │                        │
  │                │太陽眼鏡                │                        │
  │                │      "                 │SHIBUYA一世風靡         │
  │                │                        │  太陽眼鏡              │
  ├────────┼────────────┼────────────┤
  │00000000        │koKi歌帝                │                        │
  │                │眼鏡                    │Sporstflex              │
  │                │  "                     │SHIBUYA 一世風靡        │
  │                │  "                     │   太陽眼鏡             │
  ├────────┼────────────┼────────────┤
  │00000000        │LI FEI 麗妃             │                        │
  │                │太陽眼鏡  │                        │
  │                │      "                 │SHIBUYA一世風           │
  │                │                        │靡太陽眼鏡              │
  ├────────┼────────────┼────────────┤
  │00000000        │koKi歌帝                │        鏡              │
  │                │眼                      │  片TITAMSOLID          │
  │                │    "                   │PLANITAN普              │
  │                │                        │麗載眼鏡                │
  ├────────┼────────────┼────────────┤
  │00000000        │koKi歌帝眼              │        架              │
  │                │鏡                      │    片太空梭            │
  │                │    "                   │MENITANMN米尼           │
  │                │                        │太陽眼鏡                │
  ├────────┼────────────┼────────────┤
  │00000000        │koKi歌帝                │                        │
  │                │眼鏡                    │    TITAMSOLD           │
  │                │    "                   │Sportsflex運動          │
  │                │                        │  太陽眼鏡              │
  ├────────┼────────────┼────────────┤
  │00000000        │koKi歌帝                │          架            │
  │                │眼鏡                    │      泰坦架            │
  │                │     "                  │SHIBUYA一世             │
  │                │                        │風靡太陽眼鏡            │
  ├────────┼────────────┼────────────┤
  │00000000        │koKi歌帝                │          架            │
  │                │眼鏡                    │    TITAMSOLID          │
  │                │                        │  泰坦眼鏡              │
  │                │      │                        │
  ├────────┼────────────┼────────────┤
  │00000000        │koKi歌帝                │          架            │
  │                │眼鏡                    │    TITAMSOLID          │
  │                │    "                   │ Sportsflex運動         │
  │                │                        │  太陽眼鏡              │
  ├────────┼────────────┼────────────┤
  │00000000        │koKi歌帝                │        架              │
  │                │眼鏡                    │    泰坦架              │
  │                │    "                   │Sportsflex運動          │
  │                │                        │  太陽眼鏡              │
  └────────┴────────────┴────────────┘


司法院資訊處製作；財團法人民間司法改革基金會備份。
